【裁判字號】    97,訴,162
【裁判日期】    971204
【裁判案由】    違反槍砲彈藥刀械管制條例
【裁判全文】
臺灣桃園地方法院刑事判決               97年度訴字第162號
公  訴  人  臺灣桃園地方法院檢察署檢察官
被      告  甲○○
選任辯護人  曾國龍律師
上列被告因違反槍砲彈藥刀械管制條例案件，經檢察官提起公訴
（台灣桃園地方法院檢察署96年度偵字第24137 號），本院判決
如下︰
    主  文
甲○○未經許可，持有可發射子彈具有殺傷力之改造手槍，累犯
，處有期徒刑壹年拾月，併科罰金新臺幣拾萬元，罰金如易服勞
役，以新臺幣壹仟元折算壹日。扣案如附表所示之物，均沒收。
    事  實
一、甲○○於民國92年間因詐欺案件，經台灣高雄地方法院以92
    年度易字第1839號判處有期徒刑4 月確定，於93年4 月12日
    易科罰金執行完畢。詎仍不知悔改，明知具有殺傷力之各類
    槍砲、彈藥，非經中央主管機關許可，不得持有，竟於96年
    3 月間某日，在綽號「阿正」之乙○○（身份證編號；Ｚ000
    000000號，現由檢察官偵查中）位於桃園縣八德市○○里○○
    鄰○○○街45巷1 號之住處內，以新台幣（下同）30,000元
    之代價，向乙○○購入仿WALTHER 廠PPK/ S型半自動手槍製
    造、換裝土造金屬槍管及保險鈕、擊發功能正常、具有殺傷
    力之改造手槍1 支（含彈匣1 個，槍枝管制編號：00000000
    00號），與具有殺傷力之由金屬彈殼組合直徑8 公釐（誤差
    值在正、負0.5 公釐間）金屬彈頭而成之非制式子彈10顆，
    旋將之置放於自己位於桃園縣八德市○○路528 巷2 號住處
    內之衣櫃中，而無故持有之。嗣為警於96年9 月21日下午1
    時40分許，持搜索票在甲○○上址住處內執行搜索時查獲，
    並扣得上揭槍彈。嗣甲○○於本院審判中自白持有槍彈犯行
    ，並向有偵查犯罪權限之桃園縣政府警察局龜山分局員警供
    述槍彈係向乙○○購得，而使該分局員警於97年4 月16日持
    本院核發之搜索票至乙○○上開住處內查獲乙○○，並扣得
    另2 支亦為仿WALTHER 廠PPK/S 型半自動手槍製造、換裝土
    造金屬槍管及保險鈕、擊發功能正常、具有殺傷力之改造手
    槍（槍枝管制編號分別為：0000000000號及0000000000號）
    、另14顆亦為具有殺傷力之由金屬彈殼組合直徑8 公釐（誤
    差值在正、負0.5 公釐間）金屬彈頭而成之非制式子彈，及
    金屬槍管2 支、槍枝保險拴4 個、彈簧1 支、銅條4 支、通
    槍條及挫刀各1 支、砂輪機2 台、砂輪片12片、固定器1 組
    、電鑽1 組、鑽頭1 組，旋將乙○○移送台灣桃園地方法院
    檢察署檢察官偵辦，並查知上情。
二、案經桃園縣政府警察局報告臺灣桃園地方法院檢察署檢察官
    偵查起訴。
    理    由
一、上揭事實，業據被告甲○○於本院審理時坦承不諱，並有扣
    得之手槍1 支、子彈10顆、及卷附現場採證槍彈照片共10張
    可稽。前開查扣之槍、彈經送內政部警政署刑事警察局以「
    性能檢驗法」、「試射法」鑑定，認送鑑手槍一支（槍枝管
    制編號0000000000號），係由仿WALTHER 廠PPK/S 型半自動
    手槍製造，換裝土造金屬槍管及保險鈕而成之改造手槍，擊
    發功能正常，可供擊發適用子彈使用，具有殺傷力；送鑑子
    彈10顆，均係由金屬彈殼組合直徑約8 釐米（誤差值在正
    、負0.5 公釐間）金屬彈頭而成之非制式子彈，採樣3 顆試
    射後均可擊發，故認均具殺傷力等情，有該局96年11月6 日
    刑鑑字第0960154532號槍彈鑑定書所載可證。是被告自白與
    事實相符，本案事證明確，其犯行洵堪認定。
二、核被告甲○○所為，係犯槍砲彈藥刀械管制條例第8 條第4
    項未經許可持有可發射子彈具有殺傷力之改造手槍罪、及同
    條例第12條第4 項未經許可持有子彈罪。被告以一持有行為
    ，持有上開改造手槍1 枝及子彈10顆，同時觸犯前開二罪，
    為想像競合犯，應從一重之未經許可持有可發射子彈具有殺
    傷力之改造手槍罪處斷。次查被告曾有如犯罪事實欄所載之
    前科紀錄，有卷附台灣高等法院被告前案紀錄表所載可查。
    被告於有期徒刑執行完畢5 年內，故意再犯本件有期徒刑以
    上之罪，應依刑法第47條第1 項加重其刑。
三、次按犯槍砲彈藥刀械管制條例之罪者，於偵查或審判中自白
    ，並供述全部槍砲、彈藥、刀械之來源「及」去向，因而查
    獲或因而防止重大危害治安事件之發生者，減輕或免除其刑
    ，槍砲彈藥刀械管制條例第18條第4 項規定明確。乍觀之下
    ，犯本條例之罪之行為人倘僅供述來源而無去向、或僅供述
    去向而無來源者，亦不合此法定減輕規定。惟倘該槍砲、彈
    藥、刀械已經移轉持有，而兼有來源及去向者，固應供述全
    部之來源及去向，始符合上開規定。但其犯罪行為，僅有來
    源而無去向，或僅有去向而無來源者，只要供述全部來源，
    或全部去向，因而查獲或因而防止重大危害治安事件之發生
    時，即符合減輕或免除其刑之規定，並非謂該犯罪行為，必
    須兼有來源及去向，始有該條之適用。否則情節較重者（兼
    有來源及去向），合於減免之規定，情節較輕者（僅有來源
    而無去向，或僅有去向而無來源），反而不合於減免之規定
    ，豈不造成輕重失衡，此則迭經最高法院90年度台上字第35
    61 號 、93年度台上字第4223號、及95年度台上字第5130號
    裁判意旨論述明確。經查：
  (一)被告甲○○於本院審判中自白坦承本件持有槍彈罪，且供述
    該槍彈係其於95年3 月間某日向綽號「阿正」之「乙○○」
    所購得，並於有偵查犯罪權限之桃園縣警察局龜山分局尚未
    知悉乙○○涉嫌持有槍彈罪之前，即向該分局舉發上情，並
    供出「乙○○」之真實姓名年籍及住所、及其向乙○○購得
    本案槍彈之細節後，由該分局持本院於97年4 月16日核發之
    搜索票至乙○○位於桃園縣八德市○○里○○鄰○○○街45巷
    1 號之住處實施搜索，而扣得手槍2 支、子彈14顆、金屬槍
    管2 支、槍枝保險拴4 個、彈簧1 支、銅條4 支、通槍條及
    挫刀各1 支，另扣得砂輪機2 台、砂輪片12片、固定器1 組
    、電鑽1 組、鑽頭1 組等情，除據證人即龜山分局員警姚金
    寶到庭證數詳細外（本院卷第42頁至第45頁），並有姚金寶
    庭呈之被告乙○○涉嫌違反槍砲彈藥刀械管制條例之刑事案
    件報告書所附搜索票、搜索扣押筆錄、扣押物品目錄表、查
    獲現場照片等可資佐證。嗣乙○○為警方以涉嫌違反槍砲彈
    藥刀械管制條例移送台灣桃園地方法院檢察署檢察官偵辦，
    迄今尚未偵結，惟扣得之上開槍、彈，經內政部警政署刑事
    警察局鑑定，該手槍2 支均係仿WALTHER 廠PPK/S 型半自動
    手槍製造，換裝土造金屬槍管及保險鈕，擊發功能正常，具
    有殺傷力之改造手槍（槍枝管制編號分別為：0000000000號
    及0000000000號），另子彈14顆，則均屬具有殺傷力之由金
    屬彈殼組合直徑8 公釐（誤差值在正、負0.5 釐米間）金屬
    彈頭而成之非制式子彈，此亦有檢察官庭呈之該局97年5 月
    21日刑鑑字第0970065929號、97年6 月27日刑鑑字第097009
    3126號槍彈鑑定書各1 份所載可證。
  (二)然乙○○於警詢中否認曾販賣槍彈予被告甲○○或他人，辯
    稱：為警扣得之槍、彈係我所有無誤，其餘之物則非我所有
    ，「97年2 月初我在中壢市○○○○路上遇見綽號『阿成』
    之男子，向我表明他現在『跑路』中，無處居住，我就帶他
    回我住處居住快1 個月，他斷斷續續把上述查扣物品帶進我
    住處改造槍枝，因我曾於97年2 月中旬在我住處3 樓陽台看
    見『阿成』用電鑽、磨砂機在磨槍管，所以我才知道『阿成
    』在改造槍枝」、「至於手槍2 支、子彈14發，是97年2 月
    份在我住處，『阿成』說他沒有錢，2 支手槍、子彈14發以
    每支新台幣2 萬元代價，總共4 萬元賣給我的，他當時還有
    在我家3 樓陽台以賣給我的那2 支槍，持槍試射給我看，我
    看完後才向他購槍」等語（本院卷第86頁至第87頁）。於本
    院審判中則證稱：我自93年間就認識被告，「（認識之後有
    無經常往來？）有。... （跟他算熟嗎？）熟。（交情算深
    嗎？）之前很深。... 到今年三月份的時候。... 今年三月
    份他有一天來找我，他說要開庭，他因為槍砲案件被起訴，
    他說他願意出30萬給我，要我幫他頂罪，但我不要，之後我
    們就很少聯絡。... （你與他有特別好嗎？有比好朋友更好
    嗎？）有一陣子是這樣。... （所以他對你家裡情形、你的
    工作內容也很瞭解？）瞭解。（你，說他要請你幫他頂罪，
    你拒絕，之後就比較少往來嗎？）對。（除此之外，你與他
    之間有無什麼過節？）沒有。（有無因此交惡而反目成仇嗎
    ？）也沒有。（你在今年三月之前，與槍或子彈有任何接觸
    嗎？）有。... 今年二月份我有跟朋友買兩把8 釐米的改造
    手槍，後來被查獲。（這個朋友是誰？）叫『阿成』。（真
    實姓名？）不知道。... 今年二月份我有一次去內壢一家遊
    樂場遇到他，他說他在跑路沒有地方住，我就帶他回家裡住
    ，住了將近一個月。（阿成在做什麼？）我不知道。... 我
    真的不知道。... 因為他來住我家本來好好的，後來他在我
    家有磨一些東西，在改造槍械，後來我母親看到，我母親就
    叫他不要住在家裡，我就跟他說，他就走了。... 那時候我
    跟他說，他也要走了，但他說他在跑路沒錢，叫我幫忙他跟
    他買槍，他說一把2 萬5 ，我一半好奇、一半是想要幫忙他
    ，所以我就跟他買。... （你在外面有跟人家發生衝突需要
    拿槍自衛嗎？）沒有。... （有沒有拿子彈？）有。...14
    顆。... 拿1 把送7 顆。... 他就是要送我。... 當初要買
    的時候，他就說1 把槍送我7 顆子彈。（怎麼你住處被扣到
    一大堆製造槍枝、子彈的工具？）那時候阿成來的時候陸陸
    續續帶來的。（那他搬走的時候，就應該請他一併搬走，怎
    麼會留下那麼多工具？）沒有。... 我不知道，他當時是匆
    匆忙忙地走。... 因為我母親不讓他住，要他搬，我跟他買
    槍枝後他就搬走了。」等語（本院卷第115 頁至第123 頁）
    ；又稱：「（你跟阿成買槍的事情有跟別人說嗎？）沒有。
    （所以除了你與阿成之外，沒有其他人知道你買槍的事情？
    ）沒有。（你母親不知道？）不知道。... （所以你有槍這
    件事情，你也不敢跟任何人說？）是。... （有沒有跟被告
    說你有槍要賣給他？）沒有。」等語。乙○○僅因在內壢之
    某遊樂廠內偶遇該「阿成」之人，又聽聞渠現正「跑路」通
    緝中無處居住，竟在既對該人真實姓名、年籍、工作狀況等
    無一知悉之情形下，將之帶回自家內居住近一個月，本有違
    常理。況依乙○○所言，其與其母見阿成竟在家中製造、改
    造槍械，故先後要求阿成離開，可見乙○○及其母對阿成此
    等改造槍械行為甚為反感，避之唯恐不及，以免惹禍上身，
    是縱乙○○因阿成表示「跑路沒錢」而有意幫助，大可直接
    支借金錢予阿成，何須向渠購買此等自己甚覺反感厭惡之槍
    彈。再者，乙○○本身既無何自衛、尋仇而需槍彈之需求，
    縱係基於「好奇心」之驅使，僅購買1 把槍即可滿足自身好
    奇收藏目的，何須一次購進2 把，甚自阿成手中取得數量多
    達14顆之子彈，此亦均與常情迥違。且依乙○○所言，前開
    為警在其住處查扣之砂輪機1 台（另1 台據乙○○證稱係其
    母所有與阿成無關）、砂輪片12片、固定器1 組、電鑽1 組
    、鑽頭1 組等工具均係阿成陸續帶來家中改造槍枝之用，槍
    枝亦均為阿成改造，且因阿成當時「跑路」需錢孔急，故急
    欲出售改造完畢之槍彈，顯然在乙○○家中查扣上開改造槍
    彈之工具，均為阿成賴以謀生之重要生財工具，而今阿成既
    遭乙○○及其母趕離住處，必當將該等工具一併攜走，焉有
    將之全置留乙○○家中、且乙○○亦毫未聞問任由置放之理
    。綜此足見乙○○關於槍彈係該無從查悉之阿成所改造等證
    詞，瑕疵甚多，絕不能採信。參以被告遭查獲時扣得之槍彈
    ，與乙○○嗣遭查獲時所扣得者均為「仿WALTHER 廠PP K/S
    型半自動手槍製造換裝土造金屬槍管及保險鈕之改造手槍」
    、及「由金屬彈殼組合直徑8 公釐（誤差值在正、負0.5 公
    釐間）金屬彈頭之非制式子彈」，已如前述。即該二人為警
    查獲時持有之改造手槍、子彈，無論在型式、廠牌、改裝方
    式、口徑大小及尺寸等完全相同，尤其改造子彈口徑均為8
    釐米，誤差值均在正負0.5 公釐之間，可見研磨之精細度亦
    甚相仿，顯係同源同批改造而來。而據乙○○證稱被告根本
    毫無所悉伊有槍械、亦不知悉阿成曾在伊住處改造槍彈之事
    ，果係如此，被告何有可能在為警查獲持有槍彈後，於毫不
    知悉自己好友乙○○亦有槍彈之情形下，即能向警舉發本案
    槍彈係向乙○○購得？且經警前往搜索時，亦恰好在乙○○
    住處內查獲槍彈及改造工具？且該槍彈亦恰好與被告所持有
    者係同源同批改造而來？顯然被告供稱其持有之本案槍彈係
    向乙○○購得乙情，復供稱：「跟他（乙○○）認識一段時
    間之後，我就知道他的工作是什麼（指改造槍彈），他就說
    要賣，當初他要賣我槍的時候，他有心防，後來我跟他買槍
    的時候，我就問他假如壞掉怎麼辦，他才讓我看他那些工具
    ，他說他可以修。... 一開始我沒有跟他很熟，他不會跟我
    說他有槍，等他跟我說他有槍的時候，他才給我看他的工具
    。」等語，並非憑空捏造。相對於此，乙○○始終無法交代
    「阿成」其人之真實姓名年籍，對上揭證詞與常理相違甚鉅
    處亦無法合理說明，顯然係為求脫免自身販賣槍彈重罪所為
    之不實謊言，自毫無足採。本案被告持有槍彈應係乙○○以
    上開工具改造完竣後，出售被告而由被告持有之乙情，至為
    明確，應堪認定。
  (三)綜上各節，本案被告持有槍彈之來源確係乙○○，應無疑問
    。被告於本院審判中自白犯罪後，復在有偵查犯罪權限之桃
    園縣政府警察局龜山分局毫無所悉乙○○涉有違反槍砲彈藥
    刀械管制條例之犯行前，主動供述槍彈來源正係乙○○，因
    而使該分局警員得據以向本院聲請核發搜索票並進而查獲，
    雖乙○○所涉該案現尚未經檢察官偵結起訴，且被告因未將
    持有槍彈轉讓他人故無「去向」可供出，然依上開規定及最
    高法院裁判意旨，本件被告亦符合槍砲彈藥刀械管制條例第
    18條第4 項減輕或免除其刑之規定，爰依法減輕其刑。被告
    有前開加重、減輕事由，應依法先加後減之。
四、爰審酌被告未經許可，竟向乙○○購進本案具有殺傷力之改
    造手槍1 枝及非制式子彈10顆，對他人生命、身體、安全造
    成威脅，並對社會治安足以造成重大影響，惡性非輕，及其
    持有期間長達1 年半，惟尚未持之為犯罪工具，及犯罪後坦
    承犯行，且供出上游來源因而助警查獲乙○○，態度良好等
    一切情狀，量處如主文所示之刑，並依刑法第42條第3 項規
    定，就併科罰金部分諭知易服勞役之折算標準，以示懲儆。
五、扣案仿WALTHER 廠PPK/S 型半自動手槍製造、換裝土造金屬
    槍管及保險鈕、擊發功能正常、具有殺傷力之改造手槍1 支
    （含彈匣1 個，槍枝管制編號：0000000000號），與具有殺
    傷力之由金屬彈殼組合直徑8 公釐（誤差值在正、負0.5 公
    釐間）金屬彈頭而成之非制式子彈7 顆（未經試射，現仍存
    在部分），均屬違禁物，不問屬於犯人與否，應依刑法第38
    條第1 項第1 款規定宣告沒收。
六、據上論斷，應依刑事訴訟法第299 條第1 項前段，槍砲彈藥
    刀械管制條例第8 條第4 項、第12條第4 項、第18條第4 項
    ，刑法第11條前段、第55條、第47條第1 項、第42條第3 項
    、第38條第1 項第1 款，判決如主文。
本案經檢察官邱文中到庭執行職務。
中    華    民    國    97    年    12    月    4     日
              刑事第十一庭審判長法  官  蔡榮澤
                                法  官  林蕙芳
                                法  官  紀凱峰
以上正本證明與原本無異。
如不服本判決應於收受判決後10日內向本院提出上訴書狀，並應
敘述具體理由。其未敘述上訴理由者，應於上訴期間屆滿後20日
內向本院補提理由書 (均須按他造當事人之人數附繕本)「 切勿
逕送上級法院」。
                                書記官  高文靜
中    華    民    國    97    年    12    月    11    日
附錄論罪科刑法條
槍砲彈藥刀械管制條例第8條
未經許可，製造、販賣或運輸鋼筆槍、瓦斯槍、麻醉槍、獵槍、
空氣槍或第4 條第1 項第1 款所定其他可發射金屬或子彈具有殺
傷力之各式槍砲者，處無期徒刑或5 年以上有期徒刑，併科新臺
幣1 千萬元以下罰金。
未經許可，轉讓、出租或出借前項所列槍枝者，處 5 年以上有期
徒刑，併科新臺幣 1 千萬元以下罰金。
意圖供自己或他人犯罪之用，而犯前二項之罪者，處無期徒刑或
 7 年以上有期徒刑，併科新臺幣 1 千萬元以下罰金。
未經許可，持有、寄藏或意圖販賣而陳列第 1 項所列槍枝者，處
 3 年以上10年以下有期徒刑，併科新臺幣700 萬元以下罰金。
第 1 項至第 3 項之未遂犯罰之。
槍砲彈藥刀械管制條例第12條
未經許可，製造、販賣或運輸子彈者，處 1 年以上 7 年以下有
期徒刑，併科新台幣 500 萬元以下罰金。
未經許可，轉讓、出租或出借子彈者，處 6 月以上 5 年以下有
期徒刑，併科新台幣 300 萬元以下罰金。
意圖供自己或他人犯罪之用，而犯前二項之罪者，處 3 年以上
10 年以下有期徒刑，併科新台幣 700 萬元以下罰金。
未經許可，持有、寄藏或意圖販賣而陳列子彈者，處 5 年以下有
期徒刑，併科新台幣 300 萬元以下罰金。
第 1 項至第 3 項之未遂犯罰之。
附表
┌──┬───────────────┬─────┬────┐
│編號│  扣    案     物     品      │數量      │備    註│
├──┼───────────────┼─────┼────┤
│ 1  │WALTHER 廠PPK/S 型半自動手槍製│壹支（含彈│具殺傷力│
│    │造，換裝土造金屬槍管及保險鈕，│匣壹個）  │        │
│    │擊發功能正常，具有殺傷力之改造│          │        │
│    │手槍壹支（含彈匣壹個，槍枝管制│          │        │
│    │編號：0000000000號）。        │          │        │
├──┼───────────────┼─────┼────┤
│ 2  │由金屬彈殼組合直徑捌公釐（誤差│柒顆      │具殺傷力│
│    │值在正、負零點伍公釐間）之金屬│          │        │
│    │彈頭之非制式子彈              │          │        │
├──┼───────────────┼─────┼────┤
│ 3  │由金屬彈殼組合直徑捌公釐（誤差│顆      │原具殺傷│
│    │值在正、負零點伍公釐間）之金屬│          │力，因已│
│    │彈頭之非制式子彈              │          │試射而喪│
│    │                              │          │失子彈作│
│    │                              │          │用與性質│
└──┴───────────────┴─────┴────┘


司法院資訊處製作；財團法人民間司法改革基金會備份。
